最　高　行　政　法　院　裁　定
　　　　　　　　　　　　　　　　　　 96年度裁字第01728號
抗　告　人　甲○○
上列抗告人因與相對人行政院勞工委員會、劉興臺、鄭嘉間確認
行政處分無效事件，對於中華民國95年11月28日臺北高等行政法
院95年度訴字第1319號裁定提起抗告，本院裁定如下：
    主  文
抗告駁回。
抗告訴訟費用由抗告人負擔。
    理  由
一、按抗告法院認抗告為不合法或無理由者，應為駁回抗告之裁
    定。
二、原裁定係以：相對人行政院勞工委員會（以下簡稱勞委會）
    95年2月17日勞職外字第0950502471號函（以下簡稱系爭函
    文）之性質，係相對人勞委會就抗告人於中華郵政股份有限
    公司郵政劃撥單「通訊欄」所載陳情事項為答覆，通知抗告
    人第9404期（94年10-12月）之就業安定費新臺幣（以下同
    ）8,536元，尚欠繳536元，請抗告人於95年2月24日前繳納
    ，以免加徵滯納金。另抗告人不服因逾期繳納第9304期（93
    年7-9月）欠繳金額，遭相對人勞委會加徵滯納金7,069元，
    提起訴願一案，業遭決定駁回在案，仍請抗告人儘速繳納，
    核屬事實之敘述，觀念之通知，非屬以發生、變更或消滅公
    法上法律效果為目的之行政處分，則抗告人對之提起確認訴
    訟，自屬起訴不備其他要件，且依其情形無從補正，應以裁
    定駁回之。又相對人劉興臺及鄭嘉非行政機關，亦非公法人
    ，自無從為行政處分，抗告人對相對人劉興臺及鄭嘉提起行
    政訴訟，請求確認無效，即非合法為由，乃駁回抗告人在原
    審之訴。
三、抗告意旨略以：相對人勞委會所屬職業訓練局於95年度簡字
    第171號乙案中坦承「原處分卷」，並未稱「行政通知卷」
    。事實上，徵收行政入款或加徵滯納金即是公法上法律效果
    為目的之行政處分，系爭函文為催繳就業安定費，並附郵政
    劃撥儲金存款單，面額7,605元，收款戶為勞委會所屬職業
    訓練局就業安定費特戶，填寫人為相對人鄭嘉，最後由代表
    該局之勞委會外勞作業組副組長劉興臺發出系爭函文，故應
    由渠等2人負民、刑及行政法上之責任，與機關無涉，原裁
    定卻誤認渠等2人非行政機關，亦非公法人，無從為行政處
    分。且抗告人無從由系爭函文得知渠等2人之住居所，原裁
    定以抗告人未載渠等2人住居所，無補正必要，有矛盾之違
    法。另本件係在95年度簡字第171號乙案中請求併案受理，
    該案已核准乙○為訴訟代理人，乙○復為甲○○之父親，原
    裁定以本件雖未提出訴訟代理人乙○之委任狀，惟因確認之
    訴不合法，應予駁回，已無命補正之必要，為本件駁回理由
    ，與事實不符，違反行政程序法第113條及第114條之規定。
    抗告人在95年度簡字第171號撤銷訴訟中追加本件確認訴訟
    ，相對人已就本件確認訴訟答辯，視同同意，而無起訴不合
    程式或其不備其他要件之情事。另就業安定基金收支保管及
    運用辦法於93年7月15日修正後，由原每2個月為1期徵收變
    更為每3個月為1期徵收，則93年7、8、9月之滯納金是首期
    ，依法律不溯及既往原則，應在93年10、11、12月第2期產
    生，相對人於首期即加徵首期之滯納金7,069元，違反不當
    聯結禁止原則，且違背憲法第15條及第23條之規定。相對人
    鄭嘉及劉興臺均知悉93年7、8、9月首次在迪化郵局大宗雙
    掛號催繳單逾4萬件，僅抗告人未收到，其他逾4萬件均免加
    徵滯納金，統案改正為自93年10、11、12月期始加徵滯納金
    ，相對人有違平等原則云云。
四、本院按：依行政訴訟法第6條規定，對於無效之行政處分，
    於向原處分機關請求確認其無效而未被允許，固得向高等行
    政法院提起確認行政處分無效之訴訟；惟提起確認行政處分
    無效之訴訟，必須求為確認無效之對象為行政處分，若對非
    行政處分提起確認無效之訴訟，即應認其起訴不備要件。又
    所謂之行政處分，依行政程序法第92條第1項規定，係指行
    政機關就公法上具體事件所為之決定或其他公權力措施而對
    外直接發生法律效果之單方行政行為。本件觀諸系爭函文說
    明一僅係表明系爭函文乃係就抗告人95年1月26日陳情書辦
    理；說明二僅係援引就業服務法第55條第3項之規定；說明
    五僅係闡述郵局增設「特戶」方式之劃撥帳號，並無傳統劃
    撥方式有通訊欄可供填寫文字之用，惟仍有各種陳請或說明
    管道；說明七僅係告知抗告人其隨函檢附郵政劃撥儲金存款
    單一紙；其他說明略以：「…說明：…三、經查　台端9402
    期（94年4-6月）及9403期（94年7-9月）之就業安定費各為
    6,000元，而　台端已於繳款期限內繳納，原加徵滯納金共
    3,540元（1,680元＋1,860元＝3,540元），將予減列。另查
    　台端9404期（94年10-12月）之就業安定費8,536元，台端
    於94年12月26日僅繳納8,000元，故尚欠繳536元，請於95年
    2月24日前繳納，以免遭加徵滯納金。爾後，若已收到繳（
    催）款通知單，請逕依所載應繳金額繳納。四、另查　台端
    不服因逾期繳納9304期（93年7-9月）欠繳金額，遭本會加
    徵滯納金7,069元，提起訴願一案，業經行政院94年12月30
    日院臺訴字第0940095051號決定書駁回在案。是以，仍請儘
    速繳納上開滯納金，以免遭移送強制執行。…六、雇主聘僱
    外籍勞工，依本法規定負有依期限自動繳納就業安定費之義
    務，自不待收受催（繳）款通知單後始產生繳款義務。是以
    ，若未收到催（繳）款通知單，仍應主動繳納，若不知應繳
    金額及繳款方式，則可逕至本會職業訓練局網站（網址：ww
    w.evta.gov.tw）－外籍勞工相關資訊（藍領）－就業安定
    費繳交查詢或來電（00-00000000）詢問。」僅係敘述抗告
    人已繳、欠繳各期就業安定費、加徵滯納金之情形，而通知
    抗告人儘速依繳（催）款通知單所載應繳金額繳納或上網、
    去電查明應繳金額繳納。是系爭函文對外並未直接發生任何
    法律效果，其性質核屬觀念通知，而非行政處分。原裁定以
    抗告人請求確認無效之系爭函文並非行政處分，抗告人對之
    提起確認無效之訴訟，係不備起訴要件。又抗告人請求確認
    系爭函文無效，應以原處分機關勞委會為相對人，詎抗告人
    另以非行政機關之鄭嘉及劉興臺2人為相對人，於法不合，
    乃駁回抗告人在原審之訴，本院核無不合。抗告意旨以其一
    己歧異之見解主張，系爭函文為行政處分，鄭嘉及劉興臺2
    人亦應負行政法上之責任，原裁定認無補正渠等2人住居所
    及訴訟代理人乙○之委任狀之必要，既矛盾且違反行政程序
    法第113條及第114條之規定云云，尚難採取。從而，抗告意
    旨指摘原裁定違法，求為廢棄，難認有理由，應予駁回。
五、依行政訴訟法第104條、民事訴訟法第95條、第78條，裁定
    如主文。
中　　華　　民　　國　　96　　年　　8　　 月　　2　　 日
                  第四庭審判長法  官　鍾　耀　光
                              法  官  姜　仁　脩
                              法  官　王　德　麟
                              法  官　黃　清　光
                              法  官　吳　慧　娟
以  上  正  本  證  明  與  原  本  無  異
中　　華　　民　　國　　96　　年　　8　　 月　　2　　 日
　　　　　　　　　　　　　　　書記官　張　雅　琴
